【裁判字號】    97,訴,180
【裁判日期】    970214
【裁判案由】    偽造文書等
【裁判全文】
臺灣臺中地方法院宣示判決筆錄           97年度訴字第180號
公  訴  人  臺灣臺中地方法院檢察署檢察官
被      告  乙○○
                    國民
上列被告因偽造文書等案件，經檢察官提起公訴（九十六年度偵
字第二八七五七號）及移送併辦（九十六年度偵字第二八七五九
號），並聲請認罪協商，本院合議庭裁定由受命法官獨任進行認
罪協商程序後，於中華民國九十七年二月十四日下午四時，在本
院刑事第四法庭宣示判決，出席職員如下：
    法  官  林學晴
    書記官  賴淵瀛
    通  譯
法官起立朗讀判決主文、犯罪事實要旨、處罰條文、附記事項，
及告以上訴限制、期間並提出上訴狀之法院，且諭知記載其內容
：
一、主  文：
    乙○○共同行使偽造私文書，足以生損害於他人，處有期徒
    刑陸月，如易科罰金，以銀元佰元即新臺幣玖佰元折算壹
    日；減為有期徒刑月，如易科罰金，以銀元佰元即新臺
    幣玖佰元折算壹日。如附表所示偽造之「甲○○」署押共拾
    貳枚（含簽名捌枚及指印肆枚），及扣案「甲○○」之國民
    身分證及汽車駕駛執照上之相片各壹張，均沒收。
二、犯罪事實要旨：
    乙○○與真實姓名、年籍不詳，綽號「阿福」之成年男子共
    同基於意圖為自己不法之所有、行使變造特種文書及行使偽
    造私文書之犯意聯絡，於民國九十四年一月間某日，由乙○
    ○交付本人照片予上開綽號「阿福」之成年男子，由「阿福
    」自行在不詳地點，將乙○○之照片貼在「甲○○」之國民
    身分證及汽車駕駛執照上而變造之，並於不詳時間，將前開
    變造完成之「甲○○」之國民身分證及汽車駕駛執照交予乙
    ○○，推由乙○○於九十四年一月十二日十八時許，前往黃
    瑞木所經營位於臺中市○區○○○路三０一號一樓之台灣電
    店股份有限公司北區進化北特約服務中心，由乙○○持前開
    貼有其相片之變造「甲○○」國民身分證及汽車駕駛執照，
    冒名為「甲○○」，向黃瑞木佯稱欲申辦行動電話門號，並
    在台灣大哥大股份有限公司行動電話服務申請書之「申請人
    簽章」欄，偽造「甲○○」之簽名二枚（因一份申請書有公
    司使用聯、銷售店點使用聯及客戶留存聯三聯，複寫結果，
    三聯上均有偽造之「甲○○」簽名各二枚）及指印二枚（於
    公司使用聯及銷售店點使用聯各偽造指印一枚），而偽造完
    成表彰係由「甲○○」申請行動電話門號0000－000000號，
    性質上屬於私文書之申請書一份，復接續在手機專案同意書
    之「立同意書人簽章」欄，偽造「甲○○」之簽名及指印各
    二枚，而偽造完成表彰「甲○○」同意申辦內含優惠門號一
    個及手機一支之優惠專案，性質上屬於私文書之同意書一份
    ，乙○○進而將上開申請書及同意書交予黃瑞木而行使之，
    致黃瑞木陷於錯誤，而同意為其向台灣大哥大股份有限公司
    申辦上開行動電話門號，並交付NOKIA廠牌、型號3310（序
    號000000 000000000號）之手機一支予乙○○，足以生損害
    於黃瑞木及台灣大哥大股份有限公司對於行動電話申請管理
    之正確性。乙○○旋於同日，將該詐得之手機交予上開綽號
    「阿福」之成年男子。嗣黃瑞木將上開申請書傳真予台灣大
    哥大股份有限公司，經該公司審核發現上開「甲○○」之證
    件係變造而通知黃瑞木，黃瑞木始知受騙並報警處理。後經
    警將上開同意書上所留存指紋送內政部警政署刑事警察局鑑
    驗，經比對結果與該局檔存乙○○指紋卡之左姆指指紋相符
    ，始查悉上情。
三、處罰條文：
    刑法第二百十六條、第二百十條、第二百十二條、第三百三
    十九條第一項。
四、附記事項：
  (一)本件涉及新舊法比較部分：
  1.被告乙○○行為後，刑法部分條文於九十四年二月二日經總
    統公布修正，並自九十五年七月一日起施行。又刑法施行法
    增訂第一條之一，亦於九十五年六月十四日經總統公布，並
    自同年七月一日起施行。按行為後法律有變更者，適用行為
    時之法律，但行為後之法律有利於行為人者，適用最有利於
    行為人之法律，現行刑法第二條第一項定有明文。此條規定
    係規範行為後法律變更所生新舊法律比較適用之準據法，是
    刑法第二條本身雖經修正，但刑法第二條既屬適用法律之準
    據法，本身尚無比較新舊法之問題，於新法施行後，應一律
    適用裁判時之現行刑法第二條之規定，為「從舊從輕」之比
    較，合先敘明。
  2.刑法第二十八條原規定：「二人以上共同『實施』犯罪之行
    為者，皆為共同正犯。」，新法修正為：「二人以上共同『
    實行』犯罪之行為者，皆為共同正犯。」，將舊法之「實施
    」修正為「實行」。原「實施」之概念，包含陰謀、預備、
    著手及實行等階段之行為，修正後僅共同實行犯罪行為始成
    立共同正犯。是新法共同正犯之範圍已有限縮，排除陰謀犯
    、預備犯之共同正犯。新舊法就共同正犯之範圍既因此而有
    變動，自屬犯罪後法律有變更，而非僅屬純文字修正，應有
    新舊法比較適用之問題（最高法院九十六年度臺上字第九三
    四、一三二三號判決參照）。而本件被告乙○○與該真實姓
    名、年籍不詳，綽號「阿福」之成年男子，就上揭之犯行，
    既屬實行犯罪行為之正犯，經比較修正前後之規定，均應依
    第二十八條規定論擬。
  3.刑法第五十五條關於牽連犯原規定：「犯一罪而其方法或結
    果之行為犯他罪名者，從一重處斷」；而修正後之刑法，已
    刪除牽連犯之規定，則修正後刑法之規定，所犯各罪即應依
    數罪併罰之規定分論併罰。則本件被告所犯刑法第二百十六
    條、第二百十二條之行使偽造特種文書罪、同法第二百十六
    條、第二百十條之行使偽造私文書罪及同法第三百三十九條
    第一項之詐欺取財既遂罪，依修正前即行為時之規定，係手
    段目的之牽連關係，應從一重之行使偽造私文書罪論處。若
    依修正後之刑法，既已刪除牽連犯之規定，則所犯上開各罪
    ，應依數罪併罰之規定分論併罰。比較新舊法之規定，修正
    後之規定並非較有利於被告，應依修正前之規定，從一重論
    以行使偽造私文書罪。
  4.被告行為後，刑法第三十三條第五款業於九十四年二月二日
    修正公布，並自九十五年七月一日起施行；修正後刑法第三
    十三條第五款規定「罰金：新臺幣一千元以上，以百元計算
    之。」，與修正前刑法第三十三條第五款規定「罰金：一元
    以上。」不同。比較新舊法結果，以舊法較有利於行為人，
    新法並無對被告較為有利之情形，故依刑法第二條第一項前
    段規定，本案關於論罪之法定刑罰金部分，自應適用行為時
    之法律即修正前刑法第三十三條第五款規定決定其罰金部分
    之法定刑。
  5.被告行為後，罰金罰鍰提高標準條例第二條業已刪除，而刑
    法第四十一條第一項前段關於易科罰金之折算標準，已由舊
    法之銀元一百元、二百元、三百元，修正為新臺幣一千元、
    二千元、三千元，因屬科刑規範事項之變更，其折算標準為
    裁判時所應諭知，自有就新舊法規定比較之必要，經比較新
    舊法結果，以被告行為時之舊法較有利於被告，依刑法第二
    條第一項前段之規定，應適用被告行為時之舊法即修正前刑
    法第四十一條第一項前段、修正前罰金罰鍰提高標準條例第
    二條之規定，諭知以銀元三百元即新臺幣九百元折算一日為
    易科罰金之折算標準。
  6.另被告行為後，刑法第三十八條固於九十四年一月七日修正
    公布，並於九十五年七月一日施行，刑法第三十八條第二項
    修正後規定：「前項第一款之物，不問屬於犯罪行為人與否
    ，沒收之。」；修正前則規定：「前項第一款之物，不問屬
    於『犯人』與否，沒收之。」，然屬於被告（或共犯）所有
    且供犯罪所用之物，無論依修正前後之刑法第三十八條第一
    項第二款、第三項規定均得沒收。且沒收為從刑之一種，與
    主刑有從屬關係，應依主刑部分適用之法律而從屬適用，無
    獨立比較之問題（最高法院二十四年上字第五二九二號判例
    意旨參照）。
  (二)核被告乙○○所為，係犯刑法第二百十六條、第二百十二條
    之行使變造特種文書罪（此部分雖經以行使偽造特種文書罪
    起訴，惟經蒞庭公訴人當庭更正之）、同法第二百十六條、
    第二百十條之行使偽造私文書罪及同法第三百三十九條第一
    項之詐欺取財既遂罪。被告多次偽造署押及行使偽造私文書
    之行為，係於短時間內，以單一犯意及相同之行為接續地侵
    害相同之法益，應屬包括之一行為。被告偽造「甲○○」署
    押之行為為偽造私文書之階段行為，偽造私文書後持以行使
    ，偽造私文書之低度行為已為行使之高度行為所吸收，均不
    另論罪。被告與真實姓名、年籍不詳，綽號「阿福」之成年
    男子間，有犯意聯絡及行為分擔，為共同正犯。又被告所犯
    上開各罪間，具有方法、目的之牽連關係，係牽連犯，應依
    修正前刑法第五十五條後段規定，從一重之行使偽造私文書
    罪處斷。
  (三)又被告犯罪時間係於九十六年四月二十四日以前，合於中華
    民國九十六年罪犯減刑條例所定減刑要件，應依該條例第二
    條第一項第三款規定，減其刑期二分之一，並依同條例第九
    條之規定，併諭知易科罰金之折算標準。
  (四)末查，被告冒名申請行動電話門號時，已將行動電話服務申
    請書之公司使用聯及銷售店點使用聯及手機專案同意書之公
    司使用聯及銷售店點使用聯交予被害人黃瑞木收受，均非屬
    被告所有，自不另為沒收之諭知；另該等行動電話服務申請
    書之客戶留存聯及手機專案同意書之客戶留存聯雖經交付被
    告，惟均未經扣案，顯已滅失，為免將來執行之困難，亦不
    另為沒收宣告之諭知。惟該行動電話服務申請書及手機專案
    同意書上偽造如附表所示之「甲○○」之署押（包括簽名及
    指印），仍應依刑法第二百十九條之規定，不問屬於犯人與
    否，併予宣告沒收。又扣案變造「甲○○」之國民身分證及
    汽車駕駛執照上之相片各一張，為被告所有供本案犯罪所用
    之物，應依刑法第三十八條第一項第二款、第三項之規定宣
    告沒收。
五、協商判決除有刑事訴訟法第四百五十五條之四第一項第一款
    於本訊問程序終結前，被告撤銷協商合意或檢察官撤回協商
    聲請者；第二款被告協商之意思非出於自由意志者；第四款
    被告所犯之罪非第四百五十五條之二第一項所定得以協商判
    決者；第六款被告有其他較重之裁判上一罪之犯罪事實者；
    第七款法院認應諭知免刑或免訴、不受理者情形之一，及違
    反同條第二項「法院應於協商合意範圍內為判決；法院為協
    商判決所科之刑，以宣告緩刑或二年以下有期徒刑、拘役或
    罰金為限」之規定者外，不得上訴。
六、如有上開可得上訴情形，得自收受宣示判決筆錄送達之日起
    十日內，向本院提出上訴書狀，上訴於第二審法院。
中    華    民    國    97    年    2    月    14     日
                  臺灣臺中地方法院刑事第四庭
                                    書記官  賴淵瀛
                                    法  官  林學晴
以上正本證明與原本無異。
上訴書如未敘述理由，應於上訴期間屆滿後20日內補提理由書於
本院。
                                    書記官  賴淵瀛
中    華    民    國    97    年    2    月    14    日
附表：
┌──┬───────────┬─────────┬────────┐
│編號│   偽造之私文書名稱   │偽  造  之  署  押│ 證  據  出  處 │
├──┼───────────┼─────────┼────────┤
│ 1  │臺灣大哥大股份有限公司│「申請人簽章」欄之│臺灣臺中地方法院│
│    │門號000000000│偽造「甲○○」之簽│檢察署九十四年度│
│    │六號之行動電話服務申請│名六枚（因一份申請│偵字第一二一０二│
│    │書一份                │書有公司使用聯、銷│號卷            │
│    │                      │售店點使用聯及客戶│                │
│    │                      │留存聯三聯，複寫結│                │
│    │                      │果，三聯上均有偽造│                │
│    │                      │之「甲○○」簽名各│                │
│    │                      │二枚，共計六枚）及│                │
│    │                      │指印二枚（於公司使│                │
│    │                      │用聯及銷售店點使用│                │
│    │                      │聯各偽造指印一枚）│                │
│    │                      │                  │                │
│    │                      │                  │                │
├──┼───────────┼─────────┼────────┤
│ 2  │臺灣大哥大股份有限公司│「立同意書人簽章」│臺灣臺中地方法院│
│    │門號000000000│欄之偽造「甲○○」│檢察署九十四年度│
│    │六號之手機專案同意書一│之簽名及指印各二枚│偵字第一二一０二│
│    │份                    │                  │號卷            │
│    │                      │                  │                │
└──┴───────────┴─────────┴────────┘
【附錄論罪科刑實體法條文】
刑法第二百十條：
偽造、變造私文書，足以生損害於公眾或他人者，處五年以下有
期徒刑。
刑法第二百十二條：
偽造、變造護照、旅券、免許證、特許證及關於品行、能力、服
務或其他相類之證書、介紹書，足以生損害於公眾或他人者，處
一年以下有期徒刑、拘役或三百元以下罰金。
刑法第二百十六條：
行使第二百十條至第二百十五條之文書者，依偽造、變造文書或
登載不實事項或使登載不實事項之規定處斷。
刑法第三百三十九條第一項：
意圖為自己或第三人不法之所有，以詐術使人將本人或第三人之
物交付者，處五年以下有期徒刑，拘役或科或併科一千元以下罰
金。


司法院資訊處製作；財團法人民間司法改革基金會備份。
